臺灣高等法院刑事判決　　　　　　　　　　　　　　九十三年度上訴字第一六號
　　上　訴　人
　　即　被　告　甲○○
　　　　　　　　乙○○
　　共　　　同
　　選任辯護人　王偉凡律師
右上訴人因違反廢棄物清理法案件，不服臺灣板橋地方法院九十二年度訴字第一七七
七號，中華民國九十二年九月二十二日第一審判決（起訴案號：臺灣板橋地方法院檢
察署九十二年度偵字第一○八二九號）提起上訴，本院判決如左：
    主  文
原判決關於乙○○部分撤銷。
乙○○無罪。
其餘上訴駁回。
    事  實
一、甲○○前因犯寄藏贓物罪，經臺灣板橋地方法院判處有期徒刑六月確定，於民國
    八十八年十月二十八日執行完畢，猶不知悔改，明知未依廢棄物清理法規定領有
    廢棄物清除、處理許可文件，不得從事廢棄物之處理，竟於九十二年五月九日與
    許伯銘簽訂整地同意書（許伯銘部分，已經檢察官為不起訴處分確定），約定由
    許伯銘將先前所承攬坐落於臺北縣泰山鄉○○段○○段八九、九０、九二地號土
    地之統一汽車教練場整地回填工程，委託甲○○全權處理。甲○○竟無視於整地
    同意書上「需回填良質土及級配」之約定，為謀私利，在未依法取得廢棄物清除
    、處理許可文件之情形下，與姓名年籍不詳綽號「阿輝」之成年男子基於共同犯
    意聯絡，自九十二年五月二十日起，推由「阿輝」出面與不詳建築工地業者接洽
    聯繫廢棄物之傾倒事宜，以單純建築工地廢棄磚塊每車收費新臺幣（下同）一千
    元，若夾雜有廢土、磚塊、塑膠袋、玻璃瓶、鐵條、木板、便當餐盒等廢棄物則
    每車收費二千五百元之收費標準，供不詳之營業大貨車駕駛載運前揭一般事業廢
    棄物前往上址傾倒，另僱用不知詳情之乙○○負貴操作挖土機，而在上址從事一
    般事業廢棄物之處理。嗣於九十二年五月二十三日晚十一時二十分許，經內政部
    警政署環保警察隊第一中隊會同臺北縣政府警察局新莊分局循線在上址當場查獲
    。
二、案經臺北縣政府警察局新莊分局報請臺灣板橋地方法院檢察署檢察官偵查起訴。
    理  由
壹、有罪部分（即上訴駁回部分）
  一、右開事實迭據被告甲○○於警詢及偵、審時坦承不諱，核與證人即會同員警至
      現場查獲本案之臺北縣政府環保局稽查員許振華於原審調查時所證：現場查獲
      的都是一般事業廢棄物，包括有磚塊、塑膠袋、玻璃瓶、鐵條、木板、便當盒
      ，而甲○○並沒有廢棄物清除許可等語相符（見原審卷第三二、三三頁），並
      有臺北縣政府環境保護局稽查記錄一紙、整地同意書二紙、日報表一紙及現場
      照片二十四幀附卷足稽。甲○○前開自白核與事實相符，此部分事證明確。
  二、次按，廢棄物清理法第二條所稱之廢棄物，分為一般廢棄物及事業廢棄物二種
      ，一般廢棄物係指：由家戶或其他非事業所產生之垃圾、糞尿、動物屍體等，
      足以污染環境之固體或液體廢棄物。事業廢棄物則又分為（一）有害事業廢棄
      物：由事業機構所產生具有毒性、危險性，其濃度或數量足以影響人體健康或
      污染環境之廢棄物（二）一般事業廢棄物：由事業機構所產生有害事業廢棄物
      以外之廢棄物。本件整地回填之廢棄物包括有磚塊、塑膠袋、玻璃瓶、鐵條、
      木板、便當盒等物，此為被告所不否認，且經稽查員許振華證述在卷（見原審
      卷第三三頁），並有前述現場照片可按。前開廢棄物雖非一般家戶廢棄物或有
      害事業廢棄物，然屬一般事業廢棄物，應可認定。再者，被告甲○○僱用乙○
      ○在現場以挖土機將前述廢棄物回填、整地；另僱用黃麗燕在現場負責記錄車
      輛進出車數及填寫日報表；僱用林建助、顏夆進在現場出入口管制指揮交通（
      以上為乙○○、黃麗燕、林建助、顏夆進所承認），足見被告甲○○係以處理
      廢棄物之方法，達到回填、整地之意思。被告未依廢棄物清理法第四十一條第
      一項之規定領有廢棄物消除、處理許可文件，並未被告所承認，則被告未經許
      可從事廢棄物之處理，足可認定。
  三、核被告甲○○所為，係犯廢棄物清理法第四十六條第一項第四款之罪，被告與
      已成年之「阿輝」間，就前開犯行，有犯意之聯絡及行為之分擔，為共同正犯
      。又廢棄物清理法第四十一條第一項之規定，係以經營廢棄物之貯存、清除或
      處理業務為其要件，亦即罪質本具有反覆實施同一行為之特性。被告甲○○自
      九十二年五月二十日起，在上址從事一般事業廢棄物處理之多次行為，仍應包
      括在一個從事廢棄物處理業務行為之概念中，自應僅成立一罪，尚無刑法第五
      十六條連續犯規定之適用。其次，被告前有如事實欄所示犯罪、科刑及執行情
      形，有本院被告全國前案紀錄表一份在卷可憑，甲○○於前案有期徒刑執行完
      畢後，五年內再犯有期徒刑以上之本案之罪，為累犯，應依刑法第四十七條之
      規定加重其刑。
  四、原審以被告甲○○罪證明確，適用廢棄物清理法第四十六條第一項第四款，刑
      法第十一條前段、第二十八條、第四十七條之規定，併審酌甲○○之素行、生
      活狀況、智識程度及此次犯罪之動機、目的、手段、所得利益、從事廢棄物處
      理致污染環境並影響國民健康所生之危害及犯後態度等一切情狀，量處有期徒
      刑一年四月。經核並無違法或顯然不當情形。被告甲○○上訴指其在事發後即
      依主管機關要求進行改善，犯後態度良好，認原審於量刑時未慮及此，並提出
      臺北縣政府環境保護局九十二年十月八日北環七字第０９２００５００３８號
      函為證，求減刑期。惟原審實已審酌甲○○之各種犯罪情狀，其中亦包括犯後
      態度，量刑並無違法或顯然過重之情形。原審本於職權在量刑上既無違法或顯
      然不當之情形，自不能任意撤銷。綜上，甲○○仍執前詞指摘原審量刑過重，
      為無理由，應予駁回。
貳、乙○○無罪部分
  一、公訴意旨另以：被告甲○○自九十二年五月二十日起，以時薪新台幣（以下同
      ）一千元之代價，僱用有犯意聯絡之乙○○負貴操作挖土機，在上址從事挖土
      掩埋前述傾倒之一般事業廢棄物，以作為填土之用。嗣於同年月二十三日二十
      三時二十分許，經內政部警政署環保警察隊第一中隊會同臺北縣政府警察局新
      莊分局當場查獲。因認被告乙○○涉有廢棄物清理法第四十六條第一項第四款
      未依第四十一條第一項規定領有廢棄物清除、處理文件，從事廢棄物清除工作
      罪嫌。
  二、按犯罪事實應依證據認定之，無證據不得推定其犯罪事實；又不能證明被告犯
      罪，應諭知無罪之判決，刑事訴訟法第一百五十四條、第三百零一條第一項分
      別定有明文。
  三、經查，本件公訴人認定被告乙○○涉犯廢棄物清理法第四十六條第一項第四款
      未領有廢棄物清除、處理許可文件而從事廢棄物貯存、清除、處理之罪嫌，係
      以臺北縣政府環境保護局稽查紀錄、當日查獲之照片二十四幀及證人許振華之
      證詞為其主要論據。訊之被告乙○○，自警詢至偵、審中固始終供稱：徐萬里
      以每小時一千元僱請我於九十二年五月二十日起至前址現場填土整地等語（見
      偵查卷第十四、十五、五六頁，原審卷第三十、六一至六二頁，本院卷九十三
      年二月二日第三頁、九十三年二月十七日筆錄第七頁）；核與被告甲○○於警
      詢時供稱：現場人員是從五月二十日開始工作等語（見偵查卷第六頁）；於原
      審及本院審理時供稱：乙○○真的是受僱於我，是我找來的怪手司機，一小時
      一千元，如果有車子載東西進來時，再請他開怪手整地（見原審卷第二九頁，
      本院卷九十三年二月十七日筆錄第八頁）等語相符，足見甲○○確於九十二年
      五月二十日起僱用被告乙○○從事挖土機操作填土整地。
  四、然乙○○否認與被告甲○○有犯意之聯絡，辯稱：當時甲○○有拿一份臺北區
      監理所的函文給我看，我知道是教練場整地工程，所以才開怪手進去整地。我
      整地時有看到田地的東西中有些瓶罐、塑膠袋及磚塊，當時我有跟徐萬里反應
      ，他說沒有關係等語（見原審卷第三十、六一至六二頁）；嗣於本院審理時仍
      稱：我幫他整地，發現有問題，有和甲○○反應過，且那裡外面也有作成像工
      地一樣的圍牆等語（見本院卷九十三年二月二日第三頁）。對照甲○○於原審
      審理時供稱：當時乙○○有跟我反應說他不要倒這些廢棄物，我跟他說是來做
      工的，其他事情他都不要管等語（見原審卷第六八頁）。二人所述，並無不符
      。再觀諸現場照片，可知現場外圍，確實有用工程圍籬圍起，圍籬出入口處並
      吊掛有醒目之「統一汽車教練場計畫用地」字樣之招牌，（見原審卷第四三頁
      ），卷內不僅有前述整地同意書（見偵查卷第三四頁），並有交通部公路總局
      臺北區監理所九十二年四月四日北監駕字第０９２０００７４２９號函，略以
      ：交通部公路總局就所請籌設「台北縣私立統一汽車駕駛人訓練班」乙案，同
      意所請（見偵查卷第三八頁）。被告乙○○所辯，亦無不實。
  五、所應審酌者，依本件現場照片所示，被告乙○○所操作之挖土機前方及四周均
      佈滿夾雜有廢土、磚塊、塑膠袋、玻璃瓶、鐵條、木板、便當餐盒甚或報廢錄
      影帶等一般事業廢棄物。通常人確易判斷或懷疑係廢棄物。然本案場地，不僅
      有工程圍籬，相關招牌，且有主管機關之同意籌設文件、同意書，此與一般的
      廢棄場所大不相同，被告乙○○在發現土推夾雜有廢棄物後，亦立即向甲○○
      質疑、反應。在獲甲○○說明，且獲知可整地、回填後後才釋懷。再參以被告
      乙○○係挖土機業者，平日即係受僱整地挖土維生，若非明顯違法，或有證據
      證明與業主確有共同犯意聯絡共同清理廢棄物，實不宜課予過高之查證義務，
      否則不僅動輒得咎，甚至危及生計。本件被告乙○○回填、整地之土方中夾雜
      有前述廢棄物，雖極明確，然被告懷疑後已有一般之查證，且整地所在，確有
      合法之外觀，加以被告確僅受僱維生，並無證據證明其與被告甲○○有犯意之
      聯絡。實不能逕認被告有公訴人所指之犯行。綜上所述，公訴人所舉證據，於
      訴訟上之證明，並未達於通常人均確信為有罪之程度，既尚有被告可能係無罪
      之合理懷疑存在，即不能逕為有罪之判決。
  六、原審未經詳酌，逕對被告乙○○為論罪科刑之判決，尚有未洽。被告乙○○上
      訴否認犯罪，指摘原審判決不當，為有理由，自應由本院將原審判決關於被告
      被告乙○○部分撤銷改判，諭知無罪之判決。
據上論斷，應依刑事訴訟法第三百六十八條、第三百六十九條第一項前段、第三百六
十四條、第三百零一條第一項前段，判決如主文。
本案經檢察官朱家崎到庭執行職務。
中    華    民    國    九十三    年      三        月        二        日
                              臺灣高等法院刑事第七庭
                                  審判長法  官  吳　啟　民
                                        法  官  蘇　隆　惠
                                        法  官  林　瑞　斌
右正本證明與原本無異。
如不服本判決，應於收受送達後十日內向本院提出上訴書狀，其未敘述上訴之理由者
並得於提起上訴後十日內向本院補提理由書（均須按他造當事人之人數附繕本）。
　                                      書記官  丁　淑　蘭
中　　　華　　　民　　　國　　九十三　　年　　　三　　　月　　　三　　　日
附錄：本判決論罪科刑法條全文
廢棄物清理法第四十六條：
有下列情形之一者，處一年以上五年以下有期徒刑，得併科新臺幣三百萬元以下罰金
：
一、任意棄置有害事業廢棄物。
二、事業負責人或相關人員未依本法規定之方式貯存、清除、處理或再利用廢棄物，
　　致污染環境。
三、未經主管機關許可，提供土地回填、堆置廢棄物。
四、未依第四十一條第一項規定領有廢棄物清除、處理許可文件，從事廢棄物貯存、
　　清除、處理，或未依廢棄物清除、處理許可文件內容貯存、清除、處理廢棄物。
五、執行機關之人員委託未取得許可文件之業者，清除、處理一般廢棄物者；或明知
　　受託人非法清除、處理而仍委託。
六、公民營廢棄物處理機構負責人或相關人員、或執行機關之人員未處理廢棄物，開
　　具虛偽證明。
無許可文件，以經營廢棄物清除、處理為常業者，處三年以上十年以下有期徒刑，得
併科新臺幣九百萬元以下罰金。
